臺灣高等法院刑事判決
108年度上訴字第3819號
上  訴  人  臺灣桃園地方檢察署檢察官  
被      告  李家成  



上列上訴人因被告偽造文書案件，不服臺灣桃園地方法院108年
度訴字第56號，中華民國108年6月19日第一審判決（聲請簡易判
決處刑案號：臺灣桃園地方檢察署107年度偵字第17822號），提
起上訴，本院判決如下：
    主  文
上訴駁回。
    理  由
一、聲請簡易判決處刑意旨略以：被告李家成與范金城為朋友，
    緣陳雪花於民國106年6月間，將其夫范詠舜所有車牌號碼00
    00－00號自用小客車（下稱系爭車輛）自住處駛離，范詠舜
    僅知悉該部車輛為其妻陳雪花所保管使用中，後於106年10
    月25日，陳雪花將該部車輛出售予范金城，並由范金城保管
    使用。范金城於107年1月19日晚間7時23分許，駕駛上開車
    輛在桃園市○○區○○路0段00號旁，因違規停車而遭拖吊移置
    至桃園市○○區○○路0段000號之中壢拖吊場內，范金城隨即委
    託被告李家成代為領取上開車輛，李家成明知其並非車主范
    詠舜，亦與范詠舜並非親戚關係，竟基於行使偽造私文書之
    犯意，於107年1月19日晚間之某時，在上址之中壢拖吊場內
    ，於切結書（下稱系爭切結書）上填寫其與車主范詠舜為親
    戚關係，偽造此一內容不實之切結書後，交予不知情之拖吊
    場車輛保管人員而行使之，並將上開車輛領走，足生損害於
    范詠舜及中壢拖吊場車輛保管人員對於遭拖吊車輛管理之正
    確性。嗣因范詠舜於107年2月9日接獲本件之桃園市政府警
    察局舉發違反道路交通管理事件通知單，方得知上開車輛因
    違規遭拖吊，范詠舜於繳納行政罰鍰後，電詢中壢拖吊場欲
    領取車輛，始知悉車輛已遭被告李家成領取。因認被告李家
    成涉犯刑法第216條、第210條行使偽造私文書罪嫌云云。
二、按犯罪事實應依證據認定，無證據不得認定其犯罪事實，又
    不能證明被告犯罪者應諭知無罪之判決，刑事訴訟法第154
    條第2項及第301條第1項分別定有明文。又刑事訴訟法上所
    謂認定事實之證據，係指足以認定被告確有犯罪行為之積極
    證據而言，該項證據自須適合於被告犯罪事實之認定，始得
    採為斷罪資料，事實之認定應憑證據，如未發現相當證據，
    或證據不足以證明，自不能以推測或擬制之方法，以為裁判
    之依據。而刑事訴訟上證明之資料，無論其為直接證據或間
    接證據，均須達於通常一般之人均不致於有所懷疑，而得確
    信其為真實之程度，始得據為有罪之認定，若其關於被告是
    否犯罪之證明未能達此程度，而有合理性懷疑之存在，致使
    無從形成有罪之確信，根據「罪證有疑，利於被告」之證據
    法則，即不得遽為不利被告之認定，其以情況證據（即間接
    證據）斷罪時，尤須基於該證據在直接關係上所可證明之他
    項情況事實，本乎推理作用足以確證被告有罪，方為合法，
    不得徒憑主觀上之推想，將一般經驗上有利被告之其他合理
    情況逕予排除。再按刑法上所謂偽造文書，以無制作權之人
    制作他人名義之文書為要件（最高法院95年度台非字第14號
    判決參照），是偽造文書罪之成立，係因文書所表彰的名義
    人，非實際製作文書之人，使人產生誤信文書內容係名義人
    之表意，而足以對於文書之公共信用、文書使用系統之信賴
    產生損害。復行使偽造文書罪之構成，以所行使者係偽造之
    文書為必要，而偽造文書罪，必須有偽造行為（即冒用製作
    人名義製作文書之行為）；刑法第210條所定偽造私文書罪
    ，採有形偽造，即形式主義，以無製作權人冒用他人名義製
    作內容不實之文書為要件，且須二者兼具始足當之；刑法上
    之行使偽造私文書罪，必須提出偽造之文書，本於該文書之
    內容有所主張，方得成立（最高法院99年度台上字第7833號
    、70年度台上字第1968號、85年度台上字第2214號判決意旨
    參照）。
三、檢察官聲請簡易判決處刑意旨認被告涉犯上開行使偽造私文
    書罪嫌，係以被告之供述、告訴人范詠舜之指述、證人范金
    城之證述，桃園市政府交通局107年3月27日桃交停字第1070
    009830號函及所附之切結書、桃園市政府警察局舉發違反道
    路交通管理事件通知單、中古汽車買賣（切結）合約書等證
    據，為其主要論據。惟訊據被告固供述有於系爭切結書上之
    「領車人資料」欄位簽署自己的姓名、身分證字號、出生年
    月日、電話、住址等領車人資料，並於「車輛資料」欄位書
    寫車號等情，惟堅決否認有行使偽造私文書犯行，辯稱：當
    時伊在拖吊場附近，范金城打電話委託伊前往領取，范金城
    說系爭車輛是他人賣給他，他有買賣契約書，但尚未辦理過
    戶，故將相關車輛基本資料提供予伊，要伊前往拖吊場領車
    ，伊只有寫領車人資料及車號，其他都不是伊寫的，伊不知
    道這樣寫會有事等語。經查：
　㈠系爭車輛登記為范詠舜所有，於106年6月後由陳雪花保管使
    用中，陳雪花再於同年10月25日以新台幣6萬元之代價出售
    予范金城，並交付由范金城使用，嗣范金城因於紅線違規停
    車而遭拖吊移置中壢拖吊場，被告於107年1月19日因受范金
    城之託而前往中壢拖吊場，出具系爭切結書而領取系爭車輛
    等情，為被告所不爭執，核與證人范詠舜、范金城於偵查中
    之證述大致相符，並有系爭車輛之汽車行車執照、陳雪花與
    范金城106年10月25日中古汽車買賣（切結）合約書、桃園
    市政府警察局舉發違反道路交通管理事件通知單、桃園市政
    府交通局107年3月27日桃交停字第1070009830號函及所附之
    切結書等件在卷可稽（見偵卷第2至4、6、35、44、60、67
    、71頁），堪信為真實。
  ㈡系爭切結書之「領車人資料」欄位，確有記載「領車人（切
    結人：李家成）、身分證字號：Z000000000、出生日期：80
    年9月23日，電話：0000000000，駕照（身份證）地址：桃
    園縣○鎮市○○里00鄰○○路00號」等字樣，有系爭切結書在卷
    可憑（見偵卷第4頁），此部分記載為被告所書立，此為被
    告所自承（見原審卷第30、58頁），由此觀之，系爭切結書
    確為被告所書立並出具予中壢拖吊場。但按刑法第210條之
    偽造私文書罪，以無製作權人而捏造他人名義製作該文書為
    其構成要件，申言之，如未假冒他人名義製作不實之文書，
    縱其所製作之文書內容虛偽不實，亦難該當偽造私文書之罪
    嫌（最高法院89年度台上字第2728號判決意旨參照），蓋偽
    造文書罪之成立，係因文書所表彰的名義人，非實際製作文
    書之人，使人產生誤信文書內容係名義人之表意，而足以對
    於文書之公共信用、文書使用系統之信賴產生損害。查觀諸
    被告製作系爭切結書係以自己名義為之，並無假冒他人名義
    情事，任何人均得自系爭切結書之名義人得知具領系爭車輛
    之人即為被告，客觀上已無「偽造」私文書行為可言。
  ㈢又系爭切結書固有記載「車主：范詠舜…本人（非車主）與車
    主為親戚關係…」等字樣，有系爭切結書在卷可憑，而被告
    與范詠舜並無何親戚關係，此為被告所不爭執，是此部分內
    容客觀上確有不實，惟觀諸被告於偵查中則稱：「（為何寫
    你跟范詠舜是親戚？）我想說他跟范金城都姓范，是我誤認
    。（切結書上的身份是指你跟車主的關係，不是指車主跟范
    金城，你跟車主為何是親戚關係？）我跟車主不是親戚關係
    」等語，觀諸被告係受范金城電話委託代為領取系爭車輛，
    則對於系爭切結書記載「本人（非車主）與車主為何種關係
    」，衡情被告誤解所稱「本人」係指委託其領車之范金城抑
    或是被告自己，尚非不可能，而系爭車輛之登記名義人范詠
    舜又與范金城同姓氏，被告未加詳查即逕自臆測渠等關係應
    為親戚，亦與常情相符，是被告有無虛捏此部分不實內容之
    故意，尚非無疑。
  ㈣被告係以自己名義出具系爭切結書，並未冒用他人名義製作
    系爭切結書，形式上已難認定被告有偽造私文書之行為，縱
    其內容有所虛構，惟依前開說明，被告所為已與刑法上偽造
    私文書罪，必須係「冒用他人名義」而製作之構成要件不相
    當。因之，被告縱出具系爭切結書予中壢拖吊場，持之行使
    ，自亦無何行使偽造私文書可言。
  ㈤綜上所述，檢察官所舉之證據不足以證明被告確有行使偽造
    私文書之犯行。此外，本院復查無其他積極證據足資認定被
    告涉有公訴人所指行使偽造私文書之犯行，既不能證明被告
    犯罪，揆諸前開法條之規定，即應為被告無罪之諭知。
四、本院審理結果，認原審對被告為無罪之判決，已於原判決詳
    細論述其理由，其認事用法，均為妥適，應予維持。檢察官
    上訴意旨略以：被告假冒告發人親戚，簽立切結書，自屬無
    製作權人，假冒他人之名義製作文書之有形偽造，原審認定
    未合於偽造文書之構成要件，尚有未洽云云，然查：刑法第
    210條之偽造文書，以無制作權之人冒用他人名義而制作該
    文書為構成要件（最高法院24年上字第5458號判例參照），
    被告並無偽造范詠舜名義之犯行，自不成立偽造文書罪，原
    判決已就此事實論述甚詳，檢察官仍就原審採證認事適法職
    權行使及原判決已明白論斷之事項，再為事實及法律上之爭
    執，指摘原審判決被告無罪不當，為無理由，應予駁回。
據上論斷，應依刑事訴訟法第368條，判決如主文。
本案經檢察官許祥珍到庭執行職務。
中　　華　　民　　國　　109 　年　　2 　　月　　6 　　日
                  刑事第八庭  審判長法　官  陳世宗
                                    法　官  呂寧莉
                                    法　官  周明鴻
以上正本證明與原本無異。
被告不得上訴。
檢察官如不服本判決，應於收受送達後20日向本院提出上訴書狀
，惟須受刑事妥速審判法第9條限制。其未敘述上訴之理由者，
並得於提起上訴後20日內向本院補提理由書(均須按他造當事人
之人數附繕本)「切勿逕送上級法院」。
刑事妥速審判法第9條：
除前條情形外，第二審法院維持第一審所為無罪判決，提起上訴
之理由，以下列事項為限：
一、判決所適用之法令牴觸憲法。
二、判決違背司法院解釋。
三、判決違背判例。
刑事訴訟法第377 條至第379 條、第393 條第1 款之規定，於前
項案件之審理，不適用之。
                                    書記官  謝雪紅
中　　華　　民　　國　　109 　年　　2 　　月　　6 　　日